【裁判字號】    98,事聲,27
【裁判日期】    990309
【裁判案由】    消債聲明異議
【裁判全文】
臺灣高雄地方法院民事裁定              98年度事聲字第27號
    聲  請  人  台北富邦商業銀行股份有限公司
    法定代理人  甲○○
    相  對  人  乙○○
上列當事人間消費者債務清理事件，聲請人對於民國98年7月7日
本院98年度司執消債更字第42號所為更生方案認可之裁定提出異
議，本裁定如下：
    主  文
異議駁回。
異議費用由異議人負擔。
    理  由
一、本件異議意旨略以：相對人所有之不動產估算價值新台幣（
    下同）3,912,900元，扣除抵押權債權2,574,269元，推得本
    件不動產尚有1,338,631 元之殘值可歸屬相對人，相對人應
    將該餘值悉數清償無擔保債務，如認可其更生方案，不啻造
    成無擔保債權人債權受損，相對人卻於供擔保之不動產處分
    後，尚能取得一定金額之不均衡現象，難認該方案為公允。
    且相對人為保有自用住宅，每月需支付房貸18,000元，參酌
    相對人現住高雄地區當地房屋租賃行情，改以承租與目前住
    所地面積功能相仿之房屋，每月租金可確定應未達目前所支
    付之房貸水準，是相對人應變賣房產，竭其所能清償其債務
    ，循此修正其更生方案，才可謂為公允，爰依法聲明異議等
    語。
二、按消費者債務清理條例（下稱消債條例）之制定，乃為使負
    債務之消費者得依本條例所定程序清理其債務，以調整其與
    債權人及其他利害關係人之權利義務關係，保障債權人之公
    平受償，謀求消費者經濟生活之更生，進而健全社會經濟之
    發展，消債條例第1 條定有明文，故除有第63條所定之情形
    外，法院得斟酌裁量認可更生方案。又債務人有薪資、執行
    業務所得或其他固定收入，法院認更生方案之條件公允者，
    得不經債權人會議可決，逕依債務人之聲請或依職權以裁定
    認可更生方案，消債條例第64條第1 項亦有明文。
三、經查：
（一）聲請人雖據原裁定主張相對人所有之不動產房地價值為3,
      912,900 元，扣除未清償之擔保債權2,574,269 元，推得
      本件不動產尚有1,338,631 元之殘值，相對人可變賣不動
      產償債，並且租屋居住以減輕經濟負擔云云。惟查，本件
      房地價值分別依公告現值及課稅現值計算應僅為2,160,90
      0 元（原裁定誤算）﹝計算式：1,752,000 元（土地部分
      ）＋408,900 元（房屋部分）＝2,160,900 元﹞，有土地
      登記謄本、高雄市稅捐稽徵處97年房屋稅繳款書及財產歸
      屬清單（見本院97年度消債更字第1471號卷第55、65、1
      24頁）在卷可憑，堪認本件不動產之房地價值尚不足清償
      該不動產設定之抵押權，是聲請人此部分主張無理由。又
      聲請人主張相對人繳納之房貸為18,000元等語，而相對人
      之房貸支出自98年4 月起約為17,643元﹝計算式：（17
      ,684元＋17,695元＋17,551元）÷3 ＝17643.3 ，小數點
      以下四捨五入﹞，有房貸交易明細查詢（見98年度司執消
      債更字第42號卷第166 、167 頁）在卷可憑，然為使負有
      自用住宅借款債務而瀕臨經濟困境之債務人，不必喪失其
      賴以居住之自用住宅而重建經濟生活，特設自用住宅借款
      特別條款制度，此觀之消債條例第54條規定自明，為兼顧
      此立法意旨，本院認若令相對人處分現有之自有住宅，其
      勢必需租屋居住，更增加相對人之支出，反不利於清償，
      況現今房貸利率甚低，租屋成本非必低於購屋貸款成本，
      如相對人以最低生活費範圍內之資金運用可負擔房貸成本
      ，即難謂其有何不當，是以聲請人以上揭情詞異議，尚非
      可採。
（二）又本件相對人聲請更生最初所提出之更生方案為每月1期
      ，共72期，每期償還14,200元，經司法事務官調查後，相
      對人提出確定為每月1 期，共96期、每期21,100元之更生
      方案，已相當程度提高其還款額度，從而，本院司法事務
      官於斟酌以相對人每月平均收入42,050元為核算基礎，扣
      除個人基本生活費11,309元，房貸17,643元，僅有餘額13
      ,278元可供為擬定更生方案之基礎（計算式：42,050元－
      11,309元－17,643元＝13,278元）。
四、據此，本件認可之系爭更生方案清償比例為78.78 ％，清償
    總額為2,025,600 元，已較之上開每月可供償債之餘額為高
    ，可見相對人已藉由再壓縮各項必要支出或其他親友協助之
    方式，盡其最大償債能力，是本件更生方案之條件公允、適
    當、可行，且無同條例第63條、第64條第2 項所定不應認可
    之消極事由存在，而不經債權人會議可決，逕予認可系爭更
    生方案，另並依首揭規定，就相對人在未依更生條件全部履
    行完畢前之生活程度，予以為相當之限制，經核並無違誤。
    綜上所述，本院98年度司執消債更字第42號裁定認可更生方
    案，於法無違，聲請人執前詞指摘原裁定為不當，求予廢棄
    ，為無理由，應予駁回。
五、依消費者債務清理條例第15條、民事訴訟法第240 條之4 第
    3 項後段、第78條，裁定如主文。
中    華    民    國    99    年    3     月     9    日
                  民事第五庭  法  官  何佩陵
上為正本係照原本作成
如不服本裁定，應於裁定送達後10日內，以書狀向本院提出抗告
，並繳納抗告費新臺幣1千元
中    華    民    國    99    年    3     月     9    日
                              書記官  陳喜苓

司法院資訊處製作；財團法人民間司法改革基金會備份。
